【裁判字號】    95,易,864
【裁判日期】    951212
【裁判案由】    竊盜
【裁判全文】
臺灣彰化地方法院刑事判決               95年度易字第864號
公  訴  人  臺灣彰化地方法院檢察署檢察官
被      告  丁○○
            丙○○
上列被告等因竊盜案件，經檢察官提起公訴（95年度偵字第5468
號、第5964號、第6120號），本院判決如下：
    主  文
丁○○連續於夜間侵入住宅竊盜，累犯，處有期徒刑拾月。
丙○○共同竊盜，累犯，處拘役拾日，如易科罰金，以佰元
折算壹日。
    犯罪事實
一、丁○○前曾於民國93年間，因竊盜案件，經本院以93年度易
    字第418 號，判處有期徒刑10月，上訴後，經臺灣高等法院
    臺中分院以93年度上易字第1018號，撤銷原判決，改判處有
    期徒刑1 年2 月確定，入監執行後，於94年11月28日執行完
    畢釋放。丙○○前曾於93年間，因竊盜案件，經本院以93年
    度易字第148 號、93年度易字第1245號，分別判處有期徒刑
    8 月、10月確定，前開2 罪入監接續執行，甫於95年2 月 8
    日縮短刑期執行完畢。丁○○係精神分裂症患，惟於95年 5
    月16日起至95年6 月13日止，尚無意識或行為混亂之情形；
    丙○○亦係精神分裂症患，惟於95年6 月13日亦無意識或行
    為混亂之情形。而丁○○與丙○○係遠親關係，丁○○因失
    業，且欠缺家庭支持，竟基於意圖為自己不法所有之概括犯
    意，或獨自1 人（如附表壹編號1 至3） ，或與同缺錢之丙○○共同基於意圖為自己不法所有之犯意聯絡（如附表壹編
    號4） ，先後於附表壹編號1 至4 所示之時間、地點，以附
    表壹編號1 至4 所示之方式，竊取戊○○、乙○○、甲○○
    、乙○○所有，如附表壹編號1 至4 所示之青銅、廢銅料、
    白鐵製品及廢銅料等物品，得手後即以附表壹所示之贓物處
    理情形變賣得款花用。嗣經戊○○、甲○○報警後，為警循
    線查獲，並由丁○○供陳出售贓物之店家，而循線取回附表
    壹編號1 、3 所示之遭竊物品，並查知上情。
二、案經彰化縣警察局彰化分局、鹿港分局報告臺灣彰化地方法
    院檢察署檢察官偵查起訴。
    理  由
壹、證據能力部分：
    本案全部卷證所涵括之供述證據及非供述證據，經公訴人及
    被告丁○○、丙○○均同意全部證據之證據能力，是後述所
    引用證據之證據能力均無疑義，合先敘明。
貳、事實認定及論罪科刑部分：
一、前揭犯罪事實，業據被告丁○○、丙○○於本院審理時均坦
    承不諱，核與證人即被害人戊○○、乙○○、甲○○於警詢
    及本院審理時證述遭竊時、地及所失物品等情相符（分見95
    年度偵字第5468號卷第9 頁至第10頁、95年度偵字第5964號
    卷第9 頁至第10頁、95年度偵字第6120號卷第11頁至第12頁
    ，本院審判筆錄），且有證人即不知情之光進五金回收場負
    責人蔡瑞靜證稱：被告丁○○出售附表壹編號3 所示白鐵物
    品之時間、數量及所得款項等情綦詳（詳見95年度偵字第61
    20號卷第9 頁至第10頁），此外，尚有被害人戊○○、甲○○出具之贓物認領保管單共2 紙、起獲如附表壹編號1 所示
    之青銅成品現場照片4 紙、被告2 人行竊時，遭監視器攝影
    之翻拍照片2 紙、光進五金回收場登記簿內頁1 紙在卷可稽
    （見95年度偵字第5468號卷第17頁、第19頁至第20頁、95年
    度偵字第5964號卷第11頁、95年度偵字第6120號卷第22頁）
    ，被告2 人前開對己不利之自白，應與事實相符，上情應堪
    認定。又被告丁○○、丙○○行竊後，均係將所竊得之物品
    變現花用，業據被告丁○○、丙○○自承在卷，是被告丁○○、丙○○2 人行竊時，均有為自己不法所有之意圖至明。
    本案被告2 人前揭竊盜犯行，均事證明確，被告2 人犯行均
    堪認定，皆應予依法論科。
二、我國刑法於94年2 月2 日修正公布，95年7 月1 日施行（下
    稱新法；修正前刑法下稱舊法）後，依最高法院95年度第 8
    次刑事庭會議決議決議內容，有關新舊法之適用原則如下：
    (一)新法第2條第1項之規定，係規範行為後法律變更所生新舊
      法律比較適用之準據法，於新法施行後，應適用新法第 2
      條第1項之規定，為「從舊從輕」之比較。
    (二)基於罪刑法定原則及法律不溯及既往原則，行為之處罰，
      以行為時之法律有明文規定者為限，必行為時與行為後之
      法律均有處罰之規定，始有新法第2條第1項之適用。
    (三)比較時應就罪刑有關之共犯、未遂犯、想像競合犯、牽連
      犯、連續犯、結合犯，以及累犯加重、自首減輕暨其他法
      定加減原因（如身分加減）與加減例等一切情形，綜其全
      部罪刑之結果而為比較。
    (四)易科罰金之折算標準，新法施行後，應依新法第2條第1項
      之規定，適用最有利於行為人之法律。
    (五)新法第33條第5 款規定罰金刑為新臺幣1 千元以上，以百
      元計算之，新法施行後，應依新法第2 條第1 項之規定，
      適用最有利於行為人之法律。
三、被告丁○○為附表壹編號3 所示之竊盜犯行時，係於日落後
    之夜間10時30分，侵入被害人甲○○之住宅行竊，核被告丁○○此部分所為，係犯刑法第321 條第1 項第1 款之夜間侵
    入住宅竊盜罪。又被告丁○○為附表編號1 、2 、4 所示之
    竊盜犯行，及被告丙○○為附表壹編號4 所示之竊盜犯行，
    均無何刑法第321 條第1 項所列各款之加重要件，核被告 2
    人此部分所為，均係犯刑法第320 條第1 項之普通竊盜罪。
    本案被告丁○○、丙○○2 人行為後，刑法關於共犯、連續
    犯、累犯、易科罰金及主刑罰金刑等規定均有修正，依前揭
    最高法院95 年 度第8 次刑事庭會議決議內容，應綜其全部
    罪刑之結果而為比較後，始得判斷應適用新法或舊法，經本
    院為如附表貳、附表分別就被告丁○○、丙○○所應適用
    之罪刑而為比較後，認本件就被告丁○○及丙○○，均應依
    刑法第2 條第1 項前段，就被告丁○○部分，於共犯、連續
    犯及累犯之適用；及就被告丙○○部分，於共犯、累犯、易
    科罰金及主刑罰金刑之適用，均應依舊法。被告2 人就附表
    壹編號4 所示之竊盜犯行，具有犯意聯絡及行為分擔，為共
    同正犯。又被告丁○○所為如附表壹編號1 至4 所示之竊盜
    犯行，均時間緊接，所犯基本構成要件相同，雖有普通竊盜
    及夜間侵入住宅竊盜之分，仍成立修正刪除前之連續犯，應
    依修正刪除前之刑法第56條規定，論以情節較重如附表壹編
    號3 所示之夜間侵入住宅竊盜1 罪，並加重其刑。再被告丁○○前曾於93年間，因竊盜案件，經本院以93年度易字第41
    8 號，判處有期徒刑10月，上訴後，經臺灣高等法院臺中分
    院以93年度上易字第1018號，撤銷原判決，改判處有期徒刑
    1 年2 月確定，入監執行後，於94年11月28日執行完畢釋放
    ；被告丙○○前曾於93年間，因竊盜案件，經本院以93年度
    易字第148 號、93年度易字第1245號，分別判處有期徒刑8
    月、10月確定，前開2 罪入監接續執行，甫於95年2 月8 日
    縮短刑期執行完畢等情，有臺灣高等法院被告前案紀錄表存
    卷可參，其等2 人均於5 年內再犯本案最重本刑為有期徒刑
    以上之罪，皆為累犯，分別應依修正前刑法第47條規定加重
    其刑，且就被告丁○○部分應遞加重之。再被告丁○○及丙○○均罹有精神分裂症乙情，有秀傳紀念醫院診斷證明書 2
    紙在卷可稽，惟經本院檢送被告2 人之病歷及卷證，送財團
    法人彰化基督教醫院精神科，惠請就被告2 人於為附表壹所
    示竊盜犯行時，精神狀況是否低於常人進行鑑定，該院鑑定
    結果為：就被告丁○○部分鑑定結果為「個案（即指被告丁○○）於鑑定時意識清楚，但有輕度智能不足之情形，且尚
    有疑似被害妄想之症狀，精神疾病之診斷為智能不足併精神
    症狀。但依據個案自陳及法院審理調查卷宗顯示，個案於犯
    行時之精神狀態除智能不足外，並無特定異常的表現。個案
    目前於本院住院中，住院期間亦未有明顯之精神病症狀，但
    有衝動控制不佳的傾向，於住院期間的藥物亦有針對相關症
    狀之治療。整體而言，個案雖為輕度智能不足，但由於犯過
    多起竊盜案件，且個案於鑑定時表示犯行當時明白該行為是
    犯罪，因此其針對該犯罪，辨識行為違法之能力並無明顯低
    於常人之處。但由於個案衝動控制不佳，因此依其辨識而行
    為之能力，則有較常人較低之傾向，而此傾向於臨床上宜以
    藥物長期控制。」，此有財團法人彰化基督教醫院彰基精鑑
    字第95080001號精神科鑑定報告書1 份在卷可稽（見本院卷
    第85頁至第90頁）；而就被告丙○○部分鑑定結果則為「個
    案（即指被告丙○○）於接受鑑定時動作反應遲緩，但應為
    目前在秀傳醫院住院中接受藥物治療的副作用，所以可能心
    理衡鑑結果可能低估了他平日的精神狀態；但根據個案描述
    及客觀證據推估個案在犯案當下並沒有喪失其判斷能力，仍
    具備邏輯推理能力及是非辨明能力。」，此有財團法人彰化
    基督教醫院彰基精鑑字第95090002號精神科鑑定報告書1 份
    在卷可稽，且被告2 人於本院準備程序及審理時，亦均陳稱
    係因缺錢始行竊，知情未經他人同意取走物品係屬違法行為
    等語，應足認被告2 人於為附表壹所示之竊盜犯行時，雖精
    神狀態較一般常人為低，然尚未達到心神喪失或精神耗弱之
    程度為是，附此敘明。爰審酌被告丁○○、丙○○2 人雖均
    尚未達心神喪失或精神耗弱之狀態，然渠等2 人罹有精神疾
    病，辨識及控制行為之能力，本較一般常人為低，再考量被
    告2 人行竊時所用之手段尚屬溫和，竊得物品之價值尚非極
    鉅，被害人復多已取回財物，並於本院審理時表示願意原諒
    被告2 人不願追究，被告2 人犯後復均坦承犯行，暨被告丁○○之行竊次數為4 次，被告丙○○之行竊次數為1 次等一
    切情狀，核情分別量處如主文所示之刑，就被告丙○○部分
    ，並依修正前刑法第41條第1 項前段，諭知易科罰金之折算
    標準。
據上論斷，應依刑事訴訟法第299 條第1 項前段，刑法第2 條第
1 項前段、修正前刑法第28條、修正刪除前刑法第56條、刑法第
320 條第1 項、第321 條第1 項第1 款、修正前刑法第47條、第
41條第1 項前段，罰金罰鍰提高標準條例第1 條前段，修正刪除
前罰金罰鍰提高標準條例第2 條，判決如主文。
本案經檢察官吳宗達到庭執行職務。
中    華    民    國    95    年    12    月    12    日
                  刑事第二庭  審判長法  官  許旭聖
                                    法  官  吳永梁
                                    法  官  簡婉倫
以上正本證明與原本無異。
如不服本判決，應於判決送達後10日內，向本院提出上訴狀( 須
附繕本 )。
告訴人或被害人對於判決如有不服具備理由請求檢察官上訴者，
其上訴期間之計算係以檢察官收受判決正本之日期為準。
中    華    民    國    95    年    12    月    12    日
                                    書記官
附錄本案論罪科刑法條：
中華民國刑法第320條第1項
意圖為自己或第三人不法之所有，而竊取他人之動產者，為竊盜
罪，處 5 年以下有期徒刑、拘役或 5 百元以下罰金。
中華民國刑法第321條第1項
犯竊盜罪而有左列情形之一者，處 6 月以上、 5 年以下有期徒
刑：
一  於夜間侵入住宅或有人居住之建築物、船艦或隱匿其內而犯
    之者。
二  毀越門扇、牆垣或其他安全設備而犯之者。
三  攜帶兇器而犯之者。
四  結夥三人以上而犯之者。
五  乘火災、水災或其他災害之際而犯之者。
六  在車站或埠頭而犯之者。
附表壹：
┌─┬────┬──────┬──────┬───┬──────────┬──────┬──────┬──────┐
│編│ 行為人 │  時    間  │  地     點 │被害人│      方     式     │  財    物  │贓物處理情形│  所犯法條  │
│號│        │  （民國）  │            │      │                    │ （新臺幣） │            │            │
├─┼────┼──────┼──────┼───┼──────────┼──────┼──────┼──────┤
│１│丁○○│95年5 月16日│彰化縣彰化市│戊○○│丁○○利用該工廠大門│青銅成品1批 │先搬運至曾永│刑法第320 條│
│  │        │下午2時     │崙美路241 巷│      │未鎖之機會，直接進入│（價值約3萬 │松住處，有部│第1項       │
│  │        │            │11號之工廠內│      │該工廠內（無故侵入建│元）        │分青銅成品已│            │
│  │        │            │            │      │築物部分未據告訴），│            │遭丁○○變賣│            │
│  │        │            │            │      │並徒手竊取搬運得手  │            │            │            │
├─┼────┼──────┼──────┼───┼──────────┼──────┼──────┼──────┤
│２│丁○○│95年5 月31日│彰化縣彰化市│乙○○│丁○○利用該回收場堆│廢銅20公斤  │由丁○○變賣│刑法第320 條│
│  │        │凌晨3時     │彰鹿路178 號│      │放物品之處，緊鄰路邊│（價值約2 千│得款花用    │第1項       │
│  │        │            │之立新資源回│      │，無大門圍牆，即於空│元）        │            │            │
│  │        │            │收場空地上  │      │地上徒手竊取搬運得手│            │            │            │
├─┼────┼──────┼──────┼───┼──────────┼──────┼──────┼──────┤
│３│丁○○│95年6 月7 日│彰化縣彰化市│甲○○│丁○○利用甲○○與友│白鐵製品3 包│由丁○○持往│刑法第321 條│
│  │        │屬夜間之晚上│崙平南路20巷│      │人下棋未及注意，且該│（重約98公斤│光進五金回收│第1項第1款  │
│  │        │10 時30 分  │9號之4之住宅│      │住宅門扇未上鎖之機會│，價值約10萬│場變賣，由不│            │
│  │        │            │內          │      │，即獨自徒手啟門進入│元）        │知情之蔡瑞靜│            │
│  │        │            │            │      │該住宅竊取搬運得手  │            │交付共4,410 │            │
│  │        │            │            │      │                    │            │元之款項    │            │
├─┼────┼──────┼──────┼───┼──────────┼──────┼──────┼──────┤
│４│丁○○│95年6 月13日│彰化縣彰化市│乙○○│由丙○○騎乘機車搭載│廢銅40公斤  │由丁○○、曾│刑法第320 條│
│  │丙○○│凌晨3時     │彰鹿路178 號│      │丁○○至該回收場，由│（價值約4 千│世樺共同變賣│第1項       │
│  │        │            │之立新資源回│      │丙○○於機車上把風，│元）        │得款花用    │            │
│  │        │            │收場空地上  │      │推由丁○○在該回收場│            │            │            │
│  │        │            │            │      │空地上徒手竊取搬運廢│            │            │            │
│  │        │            │            │      │銅至丙○○所騎乘之機│            │            │            │
│  │        │            │            │      │車上                │            │            │            │
└─┴────┴──────┴──────┴───┴──────────┴──────┴──────┴──────┘
附表貳（就被告丁○○部分）：
┌──┬─────┬─────────────────────────┐
│編號│修正事項  │  以各別修正事項討論新、舊法之比較適用            │
├──┼─────┼─────────────────────────┤
│ １ │共同正犯  │刑法第28條有關共同正犯之規定，僅作文字修正，對於狹│
│    │          │義共同正犯（指有犯意聯絡及行為分擔之數行為人）之認│
│    │          │定，不生任何影響                                  │
├──┼─────┼─────────────────────────┤
│ ２ │連續犯    │被告行為後，刑法第56條連續犯之規定，業經刪除，則被│
│    │          │告之犯行，因行為後新法業已刪除連續犯之規定，此刪除│
│    │          │雖非犯罪構成要件之變更，但已顯已影響行為人刑罰之法│
│    │          │律效果，自屬法律有變更，且比較新、舊法結果，以舊法│
│    │          │論以連續犯對被告較為有利                          │
├──┼─────┼─────────────────────────┤
│ ３ │累犯      │被告不論依修正前之刑法第47條，抑或修正後之刑法第47│
│    │          │條第1 項，均構成累犯，且均應加重其刑，對被告而言，│
│    │          │並無有利或不利之情形，不生任何影響                │
├──┴─────┴─────────────────────────┤
│總結：本案綜合前開結果，就被告丁○○部分，仍應適用舊法之規定。      │
└──────────────────────────────────┘
附表（就被告丙○○部分）：
┌──┬─────┬─────────────────────────┐
│編號│修正事項  │  以各別修正事項討論新、舊法之比較適用            │
├──┼─────┼─────────────────────────┤
│ １ │共同正犯  │刑法第28條有關共同正犯之規定，僅作文字修正，對於狹│
│    │          │義共同正犯（指有犯意聯絡及行為分擔之數行為人）之認│
│    │          │定，不生任何影響                                  │
├──┼─────┼─────────────────────────┤
│ ３ │累犯      │被告不論依修正前之刑法第47條，抑或修正後之刑法第47│
│    │          │條第1 項，均構成累犯，且均應加重其刑，對被告而言，│
│    │          │並無有利或不利之情形，不生任何影響                │
├──┼─────┼─────────────────────────┤
│ ３ │易科罰金  │刑法第41條第1 項前段關於得易科罰金之規定，修正前係│
│    │          │以「因身體、教育、職業、家庭之關係或其他正當事由，│
│    │          │執行顯有困難」為其要件，新法則刪除此要件，修正理由│
│    │          │說明上述規定限制過嚴，欠缺彈性，與易科罰金制度旨在│
│    │          │救濟短期自由刑流弊之旨趣不符，且刪除該要件後使檢察│
│    │          │官得視具體個案審酌宜否易科罰金，更符告易科罰金制度│
│    │          │之意旨。另修正前刑法第41條第1 項前段配合罰金罰鍰提│
│    │          │高標準條例第2 條（現已刪除）之規定，係以「銀元3 百│
│    │          │元即新臺幣9 百元折算1 日」為易科罰金之折算標準，至│
│    │          │修正後之刑法第41條第1 項乃係以「新臺幣1 千元、2 千│
│    │          │元或3 千元折算1 日」為易科罰金之折算標準。而觀諸歷│
│    │          │年來之實務運作情形，在法院宣告易科罰金折算標準之案│
│    │          │件，檢察官執行時乃以准予易科罰金為原則，不准易科罰│
│    │          │金為例外，是以比較修法前後之規定，應認修正後刑法第│
│    │          │41條第1 項前段提高易科罰金之折算標準之適用，對於行│
│    │          │為人而言較為不利                                  │
├──┼─────┼─────────────────────────┤
│ ４ │主刑罰金刑│刑法第33條第5款有關罰金刑部分，在新法部分係規定為 │
│    │部分      │罰金：新臺幣1,000元以上，以百元計算之。而舊法時則 │
│    │          │係規定為罰金：1元以上。經比較修法前後之規定，應認 │
│    │          │修正前刑法第33條第5款之規定，對行為人有利。       │
├──┴─────┴─────────────────────────┤
│總結：本案綜合前開結果，就被告丙○○部分，仍應適用舊法之規定。      │
└──────────────────────────────────┘


司法院資訊處製作；財團法人民間司法改革基金會備份。
